---
title: "stm"
format: docx
editor: visual
---

```{r}
# Gerekli kütüphaneleri yükle
library(ggplot2)
library(dplyr)
library(car)

```

```{r}
# Kadın Milli Voleybol Takımı Veri Seti
kadin_oyuncular <- data.frame(
  Isim = c("Ece Karayilan", "Aylin Sarioglu", "Melis Gurkaynak", "Sena Gulbahar", "Zehra Gunes", "Hande Baladin"),
  Pozisyon = c("Pasor", "Smacor", "Orta Oyuncu", "Libero", "Orta Oyuncu", "Smacor"),
  Yas = c(24, 22, 26, 23, 25, 24),
  Boy = c(180, 185, 188, 172, 190, 182),
  MacBasinaOrtalamaSayi = c(5, 12, 8, 0, 9, 11)
)

```

```{r}
# Veri setinin ilk birkaç satırını görüntüle
head(kadin_oyuncular)
```

```{r}
# Kadın oyuncular için EDA
summary(kadin_oyuncular) # Veri setinin özeti
```

```{r}
# EDA: Grafiklerle Veri Görselleştirme
# Yaş Dağılımı
ggplot(kadin_oyuncular, aes(x=Yas)) + geom_histogram(binwidth=1, fill="skyblue", color="black") + 
  ggtitle("Age Distribution of Players") + xlab("Yaş") + ylab("Frekans")
```

```{r}
#Height Distribution by Position
ggplot(kadin_oyuncular, aes(x=Pozisyon, y=Boy)) + geom_boxplot(fill="lightgreen") + 
  ggtitle("Height Distribution by Position") + xlab("Position") + ylab("Size (cm)")
```

```{r}
# Yaşa Göre Maç Başına Ortalama Sayı Grafiği
plot(kadin_oyuncular$Yas, kadin_oyuncular$MacBasinaOrtalamaSayi, main="Average Points Per Match by Law", xlab="Yas", ylab="Average Numbers Per Match", pch=19)

```

```{r}
# # Regression Analysis: Relationship Between Age and Average Points Per Match
lm_model_kadin <- lm(MacBasinaOrtalamaSayi ~ Yas, data=kadin_oyuncular)
summary(lm_model_kadin)
```

```{r}
# ANOVA Analizi: Pozisyona Göre Maç Başına Ortalama Sayı Farklılıkları
anova_model_kadin <- aov(MacBasinaOrtalamaSayi ~ Pozisyon, data=kadin_oyuncular)
summary(anova_model_kadin) # ANOVA sonuçlarını gösterir
```

```{r}
# ANCOVA Analizi: Boyun Pozisyona ve Maç Başına Ortalama Sayı Üzerindeki Etkisi
ancova_model_kadin <- aov(MacBasinaOrtalamaSayi ~ Pozisyon + Boy, data=kadin_oyuncular)
summary(ancova_model_kadin) # ANCOVA sonuçlarını gösterir
```

```{r}
# Pozisyona Göre Maç Başına Ortalama Sayı - Kutu Grafiği
ggplot(kadin_oyuncular, aes(x=Pozisyon, y=MacBasinaOrtalamaSayi, fill=Pozisyon)) + 
  geom_boxplot() + 
  ggtitle("Average Points Per Game by Position") + 
  xlab("Pozisyon") + ylab("Average Points Per Match") +
  theme(legend.title = element_blank())

```

```{r}
# ANCOVA Sonuçlarını Görselleştirmek
# Modelden Tahmin Edilen Değerler
kadin_oyuncular$TahminEdilenSayi <- predict(ancova_model_kadin)

# Pozisyona ve Boya Göre Maç Başına Ortalama Sayı - Scatter Plot
ggplot(kadin_oyuncular, aes(x=Boy, y=MacBasinaOrtalamaSayi, color=Pozisyon)) + 
  geom_point() + 
  geom_line(aes(y=TahminEdilenSayi), linetype="dashed") + 
  ggtitle("Average Points Per Match by Position and Size") + 
  xlab("Boy") + ylab("Average Points Per Match (Actual and Predicted)") +
  theme(legend.title = element_blank())

```

```{r}
# Erkek Milli Voleybol Takımı Veri Seti
erkek_oyuncular <- data.frame(
  Isim = c("Burak Gungor", "Ahmet Tumer", "Kerem Elice", "Deniz Kuzey", "Murat Yenipazar", "Serhat Coskun"),
  Pozisyon = c("Pasor", "Smacor", "Orta Oyuncu", "Libero", "Orta Oyuncu", "Smacor"),
  Yas = c(26, 24, 28, 22, 27, 25),
  Boy = c(192, 198, 195, 174, 200, 188),
  MacBasinaOrtalamaSayi = c(4, 13, 7, 1, 10, 12)
)
```

```{r}
# Veri setinin ilk birkaç satırını görüntüle
head(erkek_oyuncular)
```

```{r}
# Erkek oyuncular için EDA
summary(erkek_oyuncular) # Veri setinin özeti
```

```{r}
# Average Points Per Match by Age Grafiği
plot(erkek_oyuncular$Yas, erkek_oyuncular$MacBasinaOrtalamaSayi, main="Average Points Per Match by Age", xlab="Age", ylab="Average Points Per Match", pch=19)

```

```{r}
# EDA: Grafiklerle Veri Görselleştirme

# Yaş Dağılımı
ggplot(erkek_oyuncular, aes(x=Yas)) + geom_histogram(binwidth=1, fill="skyblue", color="black") +
  ggtitle("Age Distribution of Players") + xlab("Age") + ylab("Frequency")
```

```{r}
# Regresyon Analizi: Yaş ve Maç Başına Ortalama Sayı Arasındaki İlişki
lm_model_erkek <- lm(MacBasinaOrtalamaSayi ~ Yas, data=erkek_oyuncular)
summary(lm_model_erkek)
```

```{r}
# ANOVA Analizi: Pozisyona Göre Maç Başına Ortalama Sayı Farklılıkları
anova_model_erkek <- aov(MacBasinaOrtalamaSayi ~ Pozisyon, data=erkek_oyuncular)
summary(anova_model_erkek)

```

### **ANOVA Görselleştirme**

```{r}
# Pozisyona Göre Maç Başına Ortalama Sayı - Kutu Grafiği
ggplot(erkek_oyuncular, aes(x=Pozisyon, y=MacBasinaOrtalamaSayi, fill=Pozisyon)) +
  geom_boxplot() +
  ggtitle("Average Points Per Game by Position") +
  xlab("Pozisyon") + ylab("Average Points Per Match") +
  theme(legend.title = element_blank())

```

```{r}
#ANCOVA Analizi
# ANCOVA Analizi: Boyun Pozisyona ve Maç Başına Ortalama Sayı Üzerindeki Etkisi
ancova_model_erkek <- aov(MacBasinaOrtalamaSayi ~ Pozisyon + Boy, data=erkek_oyuncular)
summary(ancova_model_erkek)

```

### **ANCOVA Görselleştirme**

```{r}
# ANCOVA Sonuçlarını Görselleştirmek
# Modelden Tahmin Edilen Değerler
erkek_oyuncular$TahminEdilenSayi <- predict(ancova_model_erkek)

# Pozisyona ve Boya Göre Maç Başına Ortalama Sayı - Scatter Plot
ggplot(erkek_oyuncular, aes(x=Boy, y=MacBasinaOrtalamaSayi, color=Pozisyon)) +
  geom_point() +
  geom_line(aes(y=TahminEdilenSayi), linetype="dashed") +
  ggtitle("Average Points Per Match by Position and Size") +
  xlab("Size") +
  ylab("Average Points Per Match (Actual and Predicted))")


```

### **Veri Setlerini Birleştirme ve Cinsiyet Faktörünü Ekleme**

```{r}
# Kadın ve erkek oyuncular için veri setlerini birleştir
kadin_oyuncular$Cinsiyet <- 'Kadın'
erkek_oyuncular$Cinsiyet <- 'Erkek'

# Cinsiyet faktörünü ekleyerek birleştir
oyuncular <- rbind(kadin_oyuncular, erkek_oyuncular)
oyuncular$Cinsiyet <- as.factor(oyuncular$Cinsiyet)

# İlk birkaç satırı kontrol et
head(oyuncular)

```

```{r}
lm_model <- lm(MacBasinaOrtalamaSayi ~ Cinsiyet, data=oyuncular)
summary(lm_model)

```

#### **2. ANOVA Analizi: Cinsiyet ve Pozisyonun Maç Başına Ortalama Sayı Üzerindeki Etkileri**

```{r}
anova_model <- aov(MacBasinaOrtalamaSayi ~ Cinsiyet + Pozisyon, data=oyuncular)
summary(anova_model)

```

#### **3. ANCOVA Analizi: Boyun Kontrol Edildiği Durumda Cinsiyet ve Pozisyonun Etkisi**

```{r}
ancova_model <- aov(MacBasinaOrtalamaSayi ~ Cinsiyet + Pozisyon + Boy, data=oyuncular)
summary(ancova_model)

```

### **1. Cinsiyete Göre Maç Başına Ortalama Sayı: Kutu Grafiği**

```{r}
ggplot(oyuncular, aes(x=Cinsiyet, y=MacBasinaOrtalamaSayi, fill=Cinsiyet)) +
  geom_boxplot() +
  ggtitle("Average Scores per Match by Gender") +
  xlab("Gender") +
  ylab("Average Scores per Match") +
  theme_minimal()


```

### **2. Pozisyon ve Cinsiyetin Etkileşimi: Kutu Grafiği**

```{r}
ggplot(oyuncular, aes(x=Pozisyon, y=MacBasinaOrtalamaSayi, fill=Cinsiyet)) +
  geom_boxplot() +
  ggtitle("Average Scores per Match by Position and Gender") +
  xlab("Position") +
  ylab("Average Scores per Match") +
  theme_minimal() +
  theme(legend.title = element_blank())


```

### **3. Boy ve Maç Başına Ortalama Sayı İlişkisi: Scatter Plot**

```{r}
ggplot(oyuncular, aes(x=Boy, y=MacBasinaOrtalamaSayi, color=Cinsiyet)) +
  geom_point() +
  geom_smooth(method="lm", aes(group=Cinsiyet), se=FALSE, linetype="dashed") +
  ggtitle("Relationship Between Height and Average Scores per Match") +
  xlab("Height") +
  ylab("Average Scores per Match") +
  theme_minimal() +
  theme(legend.title = element_blank())


```
